# 企业合并的会计处理方法

提问人：qd6zf 时间：2014-03-13 13:35:51
第一步、先取得一上市公司控股权 第二步、半年或一年后，新控股人将其下一全资子公司注入上市公司，为股权注入问题：被注入公司与上市公司的合并能按同一控制下企业合并处理吗，即按权益结合法，因为两主体已在同一控制下一段时间了说明：主要是想知道实践中怎么认定这种操作，会将前面的取得上市公司控股权与半年或一年后的资产注入视为一个整体操作，而必须按非同一控制下合并，即购买法来进行会计处理吗？
望指点

回答人：chenyiwei
假设重组方A新取得对上市公司B的控制权（通过收购其原控股股东的股权，即对B自身报表而言不构成反向购买），一段时间后将子公司C（假设该子公司C一直在该重组方A的控制下）通过定向增发等方式注入B公司（假设该两步骤不构成“一揽子交易”），则对于该上市公司B自身而言，由于取得C的控股权属于同一控制下合并，因此并入C的资产、负债也可按照原账面价值，但根据解释 6 号第二条规定，编制合并报表时只能追溯到B、C双方均处于A的同一控制下的最早期间。 如果有证据表明上述两个步骤是一揽子交易的，则不排除需在B的合并报表层面运用反向购买会计方法，即C的各项资产、负债是延续的，并保持其原历史成本基础；但取得B的资产、负债需自B被A收购之日起才能并入，并以该日公允价值为基础计量，并确认合并商誉。 实际操作中情况很复杂，不像这里的简单讨论，需结合具体情况分析才能最终确定会计处理方案。

提问人：qd6zf 时间：2014-03-14 11:06:58
假设不构成“一揽子交易”，在上市公司B和注入的子公司C合并时，C是按其账面值进行入账，但B其实应该按A取得其控制权时的公允价值入账（A合并B时是非同一控制合并）。
假设构成“一揽子交易”，这里借壳又需按反向购买处理，C合并B，C按其账面值入账，B按其被A收购时的公允价值入账。
这么看，构不构成“一揽子交易”，B都要按公允价值入账，实际遇到的情况就是不想B调账（土地等重估增值太大）。是不是就没有解决的办法了？
请版主看下我的理解是否正确。

回答人：chenyiwei
如果不采用反向购买方法（不构成一揽子交易），则上市公司合并报表的编制主体是延续原先的合并报表主体，所以B原有的资产、负债是继续保持其原账面价值基础的。后续C的资产、负债注入时按同一控制下合并处理，假设C自设立日起一直处于重组方A的控制下，则上市公司取得C的资产、负债也是按照原账面价值反映。这样的效果就是不管上市公司原有资产和负债，还是新注入的C公司的资产和负债都是按照其各自账面价值基础反映的，其中B原有资产、负债的计量基础在B自身的合并报表层面和A的合并报表层面会出现不一致情况。当然出现这种情况可能会造成报表使用者的困惑，从深层次讲就是“下推会计”和反向购买方法要运用到什么程度的问题。